【裁判字號】    97,交訴,28
【裁判日期】    970520
【裁判案由】    公共危險等
【裁判全文】
臺灣板橋地方法院刑事判決              97年度交訴字第28號
公  訴  人  臺灣板橋地方法院檢察署檢察官
被      告  甲○○○
上列被告因公共危險等案件，經檢察官提起公訴（96年度偵字第
25357 號），本院判決如下：
    主  文
甲○○○因過失傷害人，處有期徒刑月；又駕駛動力交通工具
肇事，致人受傷而逃逸，處有期徒刑柒月。應執行有期徒刑玖月
。
    事  實
一、甲○○○明知無合格之駕駛執照不得駕駛車輛，竟於民國96
    年9 月4 日17時26分許，仍無照駕駛乙○○所有之動力交通
    工具車牌號碼7505-EL 號自用小客貨車（下稱本案汽車），
    沿臺北縣蘆洲市○○○道往三重方向之內側車道行駛（起訴
    書誤載為三重往五股方向），而於行經該路段往民族路422
    巷82弄38之6 號處時，本應注意汽車迴車前，應暫停並顯示
    左轉燈光或手勢，看清無來往車輛，始得迴轉，而依當時天
    候晴、日間自然光線、視距良好、柏油路面無缺陷及障礙物
    等一切客觀情狀，尚無不能注意之情事，且其已見環堤大道
    對向外側車道（即往五股、八里、淡水方向）有戊○○騎乘
    車牌號碼BVX-497 號重型機車（下稱本案機車）搭載丁○○
    直行中，猶貿然向左迴轉至對向外側車道，致戊○○見狀已
    閃煞不及，本案汽車右後車身遂與本案機車發生擦撞，使戊○○、丁○○連同本案機車一起倒地，戊○○因而受有右下
    肢蜂窩性組織炎之傷害；丁○○因而受有右下肢撕裂傷及深
    度擦傷之傷害。詎甲○○○駕駛本案汽車致戊○○、丁○○
    倒地受傷，竟僅短暫停車，而未下車協助救護或報警處理，
    旋即向前行駛離去，經目擊全程經過之丙○○騎車追趕記下
    本案汽車車號，始為警循線查悉上情。
二、案經戊○○、丁○○訴由臺北縣政府警察局蘆洲分局報請臺
    灣板橋地方法院檢察署檢察官偵查後提起公訴。
    理  由
一、本案以下認定事實所引用之證據，檢察官、被告甲○○○均
    未曾就證據能力表示異議，而各該證據依刑事訴訟法規定，
    經核亦無不具證據能力之情事，故本院認均得作為認定被告
    有罪之依據，合先敘明。
二、訊據被告甲○○○固坦承伊於96年9 月4 日17時26分許，無
    照駕駛本案汽車，在臺北縣蘆洲市○○○道由往三重方向之
    內側車道迴轉至對向外側車道，且於迴車時原行駛在對向外
    側車道上之本案機車連同駕駛人、乘客一起倒地，而伊短暫
    停車後，並未下車協助救護或報警處理，旋即向前行駛離去
    等情不諱，然仍矢口否認有何過失傷害及駕車肇事逃逸之犯
    行，辯稱：伊迴車時本案汽車並未擦撞到本案機車，應該是
    告訴人戊○○自己騎車不小心跌倒，伊認為有碰撞才算肇事
    ，所以仍然開車離去現場云云。經查：
（一）上揭犯罪事實，業據目擊證人丙○○於警詢、檢察官訊問
      及本院審理時，均證述明確且前後一致，核與證人即告訴
      人戊○○於警詢、檢察官訊問及本院審理時；丁○○於警
      詢及檢察官訊問時所為之證詞皆相符，並有道路交通事故
      現場圖、道路交通事故調查報告表(一)、(二)各1 份，及財團
      法人振興復健醫學中心96年9 月10日診斷證明書、新光吳
      火獅紀念醫院96年9 月7 日診斷證明書、本案汽車之行照
      影本各1 件與照片20張附卷可稽，已足以認定為真實。
（二）被告雖辯稱未因迴車而擦撞本案機車云云，惟證人丙○○
      於本院審理時，已具結證稱：當時我騎機車在本案機車後
      面約5 公尺的地方，因為本案汽車迴轉，本案機車剛好碰
      到該車的車尾，發生小擦撞，機車有倒地，機車上的二個
      人都有受傷、流血，開車的有停頓一下，之後就開走了，
      碰觸的位置是本案汽車的右後側跟機車的前輪左側，我是
      有看到，但因為當時車輛很多，所以沒有聽到聲音，而本
      案汽車停車的時候，還沒有完全迴轉完畢等情綦詳，查證
      人丙○○與被告及告訴人戊○○、丁○○等人間既均無任
      何恩怨利害關係，要無甘冒偽證罪責風險，特意偏袒迴護
      告訴人二人之理，再衡諸本案汽車既非車頭直接碰撞本案
      機車，且事後被告亦無意停留現場下車救護，是倘非被告
      於駕車迴轉之際，確有感覺或聽聞擦撞情事，則其於尚未
      完成迴車以前，焉有必要立即先行停車？另除告訴人戊○○於本院審理時，已證稱：當時以我騎乘的方向，我是騎
      在靠路邊紅線的左側等語（見本院卷第47頁）外，觀諸卷
      內現場照片所示（見偵卷第32頁上方），該路段紅線右側
      實已距離路旁堤防圍牆甚近，戊○○當無可能冒險騎車行
      駛在該路段紅線右側與堤防圍牆中間處，而戊○○所騎乘
      之紅線左側路面並無任何障礙物或足以導致不慎自行騎車
      摔倒之缺陷存在，足認被告所辯無非係屬畏罪卸責之詞，
      難以採信。
（三）按汽車迴車前，應暫停並顯示左轉燈光或手勢，看清無來
      往車輛，始得迴轉，道路交通安全規則第106 條第5 款定
      有明文。查被告雖未考領有合格之駕駛執照，惟其於警詢
      時，已陳明：知道迴轉時須禮讓直行車先行等語，則其駕
      車上路自應隨時注意遵守，以維護用路人行車安全，而本
      案事發當時天候晴、日間自然光線、視距良好、柏油路面
      無缺陷及障礙物，有上開道路交通事故調查報告表(一)在卷
      可參，足見被告客觀上尚無不能注意之情事，另被告於本
      院審理時，既供稱：當時已看到戊○○騎乘本案機車搭載
      丁○○過來，如果本案汽車迴轉後，會開到對向外側車道
      ，是在本案機車前方；發生事故以前，本案機車速度正常
      ，維持在一定的速度等語（見本院卷第50、53頁），是戊○○騎乘本案機車直行在環堤大道往五股等方向之外側車
      道，既無超速或隨意加速行駛等不當駕駛之情，若被告駕
      駛本案汽車禮讓本案機車先行，等待無來往車輛時再為迴
      轉，自不致發生擦撞本案機車之結果，可見確係因被告搶
      先迴轉方肇致本案車禍發生，其所為顯有過失，就此經送
      台灣省台北縣區車輛行車事故鑑定委員會鑑定結果，亦同
      認被告已預見對向車輛，迴轉仍未注意並讓對向車輛先行
      ，為本案肇事原因，有該會97年1 月18日北縣鑑字第9615
      87號鑑定意見書附卷可稽。又告訴人戊○○確因本案車禍
      受有右下肢蜂窩性組織炎之傷害；告訴人丁○○則受有右
      下肢撕裂傷及深度擦傷之傷害，各有上開診斷證明書可證
      ，是被告過失行為與戊○○、丁○○所受之傷害結果間，
      亦皆具有相當因果關係甚明。
（四）按刑法第185 條之4 之駕車肇事逃逸罪，其立法目的，係
      為促使駕駛人於肇事後，能對被害人即時進行救護，以減
      少死傷，而被告於本院審理時，既自承其知悉現場有事故
      發生，告訴人二人可能因此會有受傷情事，並且本身可能
      與該事故有關等語（見本院卷第49、50、52頁），核被告
      當時亦無任何不能下車、報警或停留現場協助救援之正當
      理由，其竟僅短暫停車，未停留現場下車察看告訴人戊○○、丁○○之傷勢狀況，旋即繼續往前行駛離去，可見被
      告顯有逃避對告訴人二人即時實施救護責任之情，自已侵
      害刑法駕車肇事逃逸罪名所欲保護之法益，足認被告確有
      駕車肇事逃逸之犯行無疑。綜上，本案事證明確，被告犯
      行均洵堪認定。
三、核被告甲○○○所為，係犯刑法第284 條第1 項前段之過失
    傷害罪，及同法第185 條之4 駕駛動力交通工具肇事致人受
    傷而逃逸罪。被告未考領有合格駕駛執照仍駕駛本案汽車，
    因而肇事致告訴人戊○○、丁○○受傷，應依道路交通管理
    處罰條例第86條第1 項規定加重其刑，公訴意旨雖漏未論及
    此一加重事由，惟起訴書於犯罪事實欄內既已明白敘及被告
    未取得駕駛執照之情形，且本院於審理期日時，復就此點當
    庭訊問被告，而經被告供明在卷（見本院卷第51、53頁），
    是對被告防禦權已無妨礙，本院自得加以審究，附此敘明。
    又被告以一過失行為，同時致告訴人戊○○、丁○○受有傷
    害，觸犯構成要件相同之罪名，為想像競合犯，應依刑法第
    55條從一重處斷。再被告所犯上開過失傷害、駕車肇事逃逸
    二罪，犯意各別、行為互殊，應予分論併罰。爰審酌被告前
    無刑案前科紀錄之素行狀況，有臺灣高等法院被告前案紀錄
    表1 份在卷可參，兼衡其無照駕車肇事之過失情節、告訴人
    二人所受傷勢程度，暨其於肇事後未停留現場協助救護，且
    於犯後猶飾詞否認犯行，迄今仍未與告訴人二人達成和解等
    一切情狀，分別量處如主文所示之刑，並定其應執行之刑，
    以資懲儆。
據上論斷，應依刑事訴訟法第299 條第1 項前段，刑法第284 條
第1 項前段、第185 條之4 、第55條、第51條第5 款，道路交通
管理處罰條例第86條第1 項，刑法施行法第1 條之1 ，判決如主
文。
本案經檢察官顏世翠到庭執行職務。
中    華    民    國    97    年    5     月    20    日
                    交通法庭  審判長法  官  陳 鴻 清
                                    法  官  朱 嘉 川
                                    法  官  張 兆 光
上列正本證明與原本無異。
如不服本判決，應於判決送達後10日內敘明上訴理由，向本院提
出上訴狀 (應附繕本)，上訴於臺灣高等法院。
                                    書記官  曹 秋 冬
中    華    民    國    97    年    5     月    21    日
附錄本案論罪科刑法條：
刑法第284 條第1 項
因過失傷害人者，處6 月以下有期徒刑、拘役或5 百元以下罰金
，致重傷者，處1 年以下有期徒刑、拘役或5 百元以下罰金。
刑法第185條之4
駕駛動力交通工具肇事，致人死傷而逃逸者，處6 月以上5 年以
下有期徒刑。


司法院資訊處製作；財團法人民間司法改革基金會備份。
